【裁判字號】    99,消債聲,66
【裁判日期】    991216
【裁判案由】    聲請免責
【裁判全文】
臺灣彰化地方法院民事裁定            99年度消債聲字第66號
聲  請  人
即債務人    劉鎧瑄
相  對  人
即債權人    國泰世華商業銀行股份有限公司
法定代理人  汪國華
代  理  人  馮佳慧
相  對  人
即債權人    澳商澳盛銀行集團股份有限公司台北分公司
法定代理人  經天瑞
相  對  人
即債權人    永豐商業銀行股份有限公司
法定代理人  邱正雄
代  理  人  周忠泰
相  對  人
即債權人    遠東商業銀行股份有限公司
法定代理人  洪信德
相  對  人
即債權人    元大商業銀行股份有限公司
法定代理人  顏慶章
代  理  人  鍾世維
相  對  人
即債權人    萬泰商業銀行股份有限公司
法定代理人  盧正昕
代  理  人  郭峰
相  對  人
即債權人    台新國際商業銀行股份有限公司
法定代理人  吳清文
相  對  人
即債權人    大眾商業銀行股份有限公司
法定代理人  陳建平
代  理  人  陳眉秀
相  對  人
即債權人    安泰商業銀行股份有限公司
法定代理人  齊百邁
相  對  人
即債權人    中國信託商業銀行股份有限公司
法定代理人  辜松
相  對  人
即債權人    慶豐商業銀行股份有限公司
法定代理人  劉土金
上列當事人間聲請消費者債務清理事件，本院裁定如下：
    主  文
債務人劉鎧瑄不免責。
    理  由
一、按債務人有下列各款情形之一者，法院應為不免責之裁定，
    但債務人證明經普通債權人全體同意者，不在此限：一、於
    七年內曾依破產法或本條例規定受免責；二、隱匿、毀損應
    屬清算財團之財產，或為其他不利於債權人之處分；三、捏
    造債務或承認不真實之債務；四、因浪費、賭博或其他投機
    行為，致財產顯然減少或負擔過重之債務，而生開始清算之
    原因；五、於清算聲請前一年內，已有清算之原因，而隱瞞
    其事實，使他人與之為交易致生損害；六、明知已有清算原
    因之事實，非基於本人之義務，而以特別利於債權人中之一
    人或數人為目的，提供擔保或消滅債務；七、隱匿、毀棄、
    偽造或變造帳簿或其他會計文件之全部或一部，致其財產
    之狀況不真確；八、故意於財產及收入狀況說明書為不實之
    記載，或有其他故意違反本條例所定義務之行為，消費者債
    務清理條例第134條定有明文。
二、經查：債務人劉鎧瑄聲請消費者債務清理事件，前經本院於
    民國(下同)98年4月6日裁定開始清算程序，復於99年10月14
    日裁定終止清算程序，有本院97年度執消債更字第53號及98
    年度司執消債清字第30號裁定附卷可憑，上開終結清算程序
    業已確定，先予敘明。
三、次查，本件裁定開始清算程序後，復為裁定終止清算程序，
    債權人等於此清算程序中並未獲得分文之分配，且債權人所
    提聲請人歷年信用卡消費明細及現金卡提領明細等資料可知
    ，聲請人負債之原因包含：
    (一)現金卡部分：
        聲請人91年10月11日即已開始使用萬泰銀行之現金卡，
        並於當天即提領新台幣 (下同)20,000 元，復於隔日又
        提領10,000元，又聲請人於92年2月19日提領40,000元，
        於94年3月13日、14日又各提領20,000元及10,000元，復
        於94年4月25日起使用大眾商業銀行之現金卡，分別於94
        年4月25日、94年5月3日、94年9月26日、94年12月30日
        提領10,100元、19,100元、20,100元、11,100元，於95
        年1月2日起使用台新銀行現金卡，至同年2月9日合計提
        領260,000元，且其中於95年1月26日更單次提領高達
        180,000 元之現金，其密集預借現金，已超越一般人之
        生活支出。
    (二)刷卡消費部分：
        聲請人使用國泰世華銀行信用卡於92年12月24日、95年
        1 月16日於芳儂實業社刷卡消費2,800元、2,500元，於
        92 年12月24日、92年12月31日、93年6月25日於寶雅生
        活館-員林店刷卡消費8,959元、20,000元、60,000元，
        94年5月4日使用信用卡支付國壽保險費11,585元，且於
        94年1月23日開始帳單有循環利息產生。另使用中國信
        託銀行信用卡分別於93年6月10日、93年12月6日、94年
        10月13日、94年10月22日於寶雅生活館-員林店刷卡消
        費高達76,000元、59,000元、82,300元、5,000元，又
        分別於94年2月24日及94年3月19日於美商優莎納股份有
        限公司刷卡消費6,750元及4,600元，於94年7月4日、94
        年8月11日、95年2月3日於遠百企業股份有限公司刷卡
        消費1,980元、2,520元、2,280元，94年12月26日於非
        常男女攝影社刷卡消費5,000元。尚使用大眾商業銀行
        信用卡於94年7月18日於順發3C量販-員林店刷卡消費
        2,030 元，於94年8月28日大潤發員林店刷卡消費1,683
        元，於94年10月15日於寶雅生活館-員林店刷卡消費
        2,700元，復於95年3月10日於順發3C量販-員林店刷卡
        消費7,500元，且該筆消費，聲請人於同年月15日即申
        請改為分期付款方式，顯見債務人已有無力繳款之情，
        況聲請人於94年之帳單已有循環利息，如前所述，而自
        95年5月12日起大眾商業銀行信用卡消費明細已可知有
        滯延金之費用產生，是聲請人早已有無法清償之情，仍
        繼續使用信用卡消費。
    (三)貸款部分：
        聲請人向大眾銀行分別於91年11月、92年11月、94年9
        月申請玩樂金50,000元、50,000元、150,000元，另向
        國泰世華銀行於93年3月間申辦信用貸款210,000元。
    (四)代償部分：
        聲請人於94年8月間向元大銀行申請代償大眾商業銀行
        、中國信託銀行債務，而聲請人仍積欠上開債務，復於
        代償後又於寶雅生活館-員林店刷卡消費高達4,000元，
        於93年8月間向安泰商業銀行申請代償中國信託銀行等
        債權76,000元、93,000元、111,000元，於94年10月、
        11 月向澳商澳盛銀行申請餘額代償72,000元、135,000
        元，聲請人申請代償後，其債務未因此而減少，仍繼續
        刷卡消費或預借現金，致其積欠大量債務，實有不當消
        費之情，況聲請人之中國信託信用卡帳單自94起即有循
        環利息費用，於斯時即有無力繳納全額款項之情，仍未
        樽節開支，復於95年5月12日起大眾商業銀行信用卡帳
        單亦有滯延金之費用產生，從而可認聲請人明知已無力
        清償所有債務，仍繼續預借現金或貸款，恣意任令其債
        務增加致無法負擔而不能清償，足見債務人確有不當消
        費，其生活習性奢侈浪費情形，倘逕於免責，則易滋生
        有違公平正義之疑義。
四、按消費者債務清理條例第132條之立法目的，乃在於避免一
    時陷於經濟困難者，喪失繼續生活之意志與希望，而賦予其
    經濟上重建更生之機會，並非在保障生活奢侈之人，能夠藉
    此制度免除積欠之債務；且債務人於償債期間，為求債務之
    順利清償，本應忍受較其原本生活水準、甚至較一般社會大
    眾之生活水準，更為節儉、清貧之生活，此不僅為一般社會
    觀念所知悉，更為債務人於借貸之初即能預期。本件聲請人
    不思及此，不僅屢屢從事其經濟狀況顯不相當之消費行為，
    尚希冀清算免責以免除一切債務，殊與消費者債務清理條例
    之立法目的相違，且本件普通債權人均未於更生或清算程序
    中受償，各債權人亦均具狀表示不同意債務人免責，此有相
    關債權人陳報狀附卷可稽。
五、從而，聲請人即債務人有消費者債務清理條例第134條第4款
    規定之情形，復未經債權人同意債務人免責。依上說明，本
    件債務人不得免責，且本件債務人又無法證明其業經普通債
    權人全體之同意，則依上說明，本件債務人不得免責，爰裁
    定如主文。
中    華    民    國    99    年    12    月    16    日
              民事第二庭    法      官  李言孫
上為正本係照原本作成。
如不服本裁定，應於裁定送達後10日內，以書狀向本院提出抗告
，並繳納抗告費新臺幣1千元。
中    華    民    國    99    年    12    月    16    日
                            書  記  官  詹國立

司法院資訊處製作；財團法人民間司法改革基金會備份。
